【裁判字號】    98,交易,112
【裁判日期】    980824
【裁判案由】    公共危險
【裁判全文】
臺灣宜蘭地方法院刑事判決             98年度交易字第112號
公  訴  人  臺灣宜蘭地方法院檢察署檢察官
被      告  甲○○
上列被告因公共危險案件，經檢察官聲請簡易判決處刑（98年度
偵字第2098號），本院認不宜以簡易判決處刑，改依通常程序審
理，判決如下：
    主  文
甲○○無罪。
    理  由
一、按被告以外之人於審判外之陳述，雖不符刑事訴訟法第159
    條之1至第159條之4之規定，而經當事人於審判程序同意作
    為證據，法院審酌該言詞陳述或書面陳述作成時之情況，認
    為適當者，亦得為證據，刑事訴訟法第159條之5定有明文。
    本件公訴人與被告甲○○對於本判決下述所引用之證據資料
    ，均不爭執其證據能力，本院審酌該等言詞供述及書面作成
    時之情況認為適當，均無不宜作為證據之情事，依刑事訴訟
    法第159條之5規定，均得作為證據，合先敘明。
二、本件公訴意旨略以：被告甲○○於民國98年4月22日15時30
    分許，駕駛車牌號碼HN-4637號自小客車，沿宜蘭縣南澳鄉
    ○○○道往南方向行駛，並於駕駛過程中，飲用酒類致無法
    安全駕駛動力交通工具，嗣於當日16時54分許，行經台九省
    道128.5公里處，果因不勝酒力駕駛失序，與吳柏偉所駕駛
    9390-RG號自用小客車發生碰撞，嗣經警據報前來處理並於
    同日16時54分許，以呼氣測試其酒精濃度達每公升0.26毫克
    ，顯然無法安全駕駛，因認被告涉犯刑法第185條之3之不能
    安全駕駛動力交通工具罪嫌。
三、公訴人據以認定被告涉有不能安全駕駛動力交通工具罪嫌，
    無非係以(1)被告肇事後，經警於98年4月22日16時54分許以
    呼氣測試其酒精濃度達每公升0.26毫克，有呼氣酒精濃度檢
    測單1紙附卷可憑；若以呼氣酒精濃度測試器測得之酒精濃
    度達到每公升0.25毫克時，輕度協調功能降低，此業據行政
    院國軍退除役官兵輔導委員會臺北榮民總醫院（下簡稱臺北
    榮民總醫院）88年8月5日（88）北總內字第26868號函釋甚
    明。(2)被告飲酒後致無法安全駕駛而肇事乙情，有診斷證明
    書、宜蘭縣警察局舉發違反道路交通管理事件通知單各1紙
    、道路交通事故現場圖2紙、道路交通事故調查表3紙及現場
    照片22紙附卷可稽，資為論罪依據。
四、按犯罪事實應依證據認定之，無證據不得認定犯罪事實﹔不
    能證明被告犯罪者，應諭知無罪之判決，刑事訴訟法第154
    條第2項、第301條第1項分別定有明文。又刑事訴訟法第161
    條第1項規定，檢察官就被告犯罪事實，應負舉證責任，並
    指出證明之方法。因此，檢察官對於起訴之犯罪事實，應負
    提出證據及說服之實質舉證責任。倘其所提出之證據，不足
    為被告有罪之積極證明，或其闡明之證明方法，無從說服法
    官以形成被告有罪之心證，基於無罪推定之原則，自應為被
    告無罪判決之諭知（最高法院92年臺上字第128號判例要旨
    參照）。
五、本件訊據被告固坦承於98年4月22日15時30分駕駛車牌號碼
    HN-4637號自用小客車當中，曾喝保力達1杯，而於同日16時
    54分許與吳伯偉所駕駛之車牌號碼9390-RG號自用小客車發
    生擦撞等情，然矢口否認有何不能安全駕駛動力交通工具犯
    行，辯稱：伊雖飲用1杯保力達，但意識很清楚，並未影響
    開車，之所以發生交通事故，是因伊所載之乘客欲如廁，伊
    見後方並無來車，故未打方向燈即左轉欲往休息區，才與對
    方發生擦撞等語。
六、經查：
 (一) 被告於肇事前，在開車當中飲用保力達1杯，於肇事後經警
    方到場處理，測量得被告呼氣酒精濃度達每公升0.26毫克等
    情，業據被告供陳明確（見警卷第2頁、本院卷第17頁），
    並有酒精測定紀錄表可憑，足資認定。上開測試結果並未達
    到法務部88年11月24日（88）法檢字第4334號函所示通常認
    定呼氣濃度每公升0.55毫克以上者即屬不能安全駕駛之標準
    。又依公訴人所舉臺北榮民總醫院88年8月5日北總內字第26
    868號函文內容（見本院卷第20至22頁），醫學文獻上認吐
    氣所含酒精濃度達每公升0.25毫克者，將造成輕度協調功能
    降低；每公升達0.5毫克將影響駕駛，本件被告酒後測量得
    呼氣酒精濃度，僅每公升0.26毫克，揆諸前開說明，生理上
    應未出現前揭臺北榮民總醫院函文所述將影響駕駛之程度；
    是單就檢察官所舉呼氣酒精濃度測試值證據及臺北榮民總醫
    院函文，尚不足認為被告必然有不能安全駕駛之情形。
 (二) 本件警員於被告肇事後，到場對被告為呼氣酒精濃度測試，
    但因被告須就醫，時間緊迫，並未製作生理平衡檢測紀錄及
    觀察紀錄表之事實，業據證人即到場警員甘英雄於偵查中結
    證明確（見偵查卷第11頁）；而該證人於偵查中到場，就其
    觀察被告舉止之結果，證稱：伊到場時，被告雖有酒味，但
    意識很清楚，能講話，行動能力也可以，還在照護他的乘客
    ，並無酒醉狀況等語明確（見偵查卷第11頁、本院98年度交
    簡字第545號卷第16至17頁），顯示被告於查獲當時，無論
    應對、行動及言語舉止，並無異樣，自難認被告確有飲酒後
    協調功能降低、意識模糊而已達不能安全駕駛動力交通工具
    之情事。
 (三) 至被告於98年4月22日15時許駕車中飲用保力達，於同日16
    時54分許，疏未注意打左方向燈，與吳柏偉駕駛之車牌號碼
    9390-RG號自用小客車發生擦撞等情，有公訴人所舉酒精測
    定紀錄表、診斷證明書、宜蘭縣警察局舉發違反道路交通管
    理事件通知單、道路交通事故現場圖、道路交通事故調查表
    ，及現場照片等件附卷可稽，且為被告所是認，固堪認定。
    然衡以交通事故之發生，非僅酒後駕駛之人會有之，一般未
    飲酒之人，亦有可能因過失而發生；本件據到場警員干英雄
    之觀察，被告並無因酒醉而影響意識、舉止之情事，尚不足
    以認定其酒後已達不能安全駕駛之狀態，已概如前述，公訴
    人並未提出其他積極證據，足證被告當時精神狀況及對於外
    界事務之知覺、注意力、判斷力，及對於緊急情狀之處理等
    ，有何因飲酒後注意力減弱而致之事實，自不得因嗣後交通
    事故發生之結果，即推認被告係因酒醉而不能安全駕駛。
 (六) 綜上所述，被告前揭所辯尚非全然不可信。公訴意旨所舉事
    證，不足說服本院形成被告確有不能安全駕駛動力交通工具
    犯行之心證，依上揭法條規定及說明，自應為被告無罪判決
    之諭知。
七、據上論斷，應依刑事訴訟法第301條第1項，判決如主文。
本案經檢察官黃正綱到庭執行職務
中    華    民    國    98    年    8     月    24    日
                  刑事第四庭  法  官  鄧晴馨
上正本證明與原本無異。
如不服本判決，應於收受送達後10日內向本院提出上訴狀（應附
繕本）。其未敘述上訴理由，應於上訴期間屆滿後20日內補提理
由書狀於本院，上訴於臺灣高等法院。
                              書記官  林怡君
中    華    民    國    98    年    8     月    24    日


司法院資訊處製作；財團法人民間司法改革基金會備份。
